臺灣板橋地方法院刑事判決　　　　　　　100年度訴字第364號
公　訴　人　臺灣板橋地方法院檢察署檢察官
被　　　告　李景元
選任辯護人　涂惠民律師
上列被告因違反毒品危害防制條例案件，經檢察官提起公訴（10
0 年度偵字第2275號），本院判決如下：
    主  文
李景元犯如附表一「罪名」欄所載之罪，均累犯，各處如附表一
「處刑」欄所載之刑；如附表一「沒收」欄所示之物沒收銷燬、
沒收、連帶沒收、連帶抵償之。應執行有期徒刑柒年；扣案之第
二級毒品甲基安非他命貳包（驗餘合計淨重零點陸陸壹捌公克，
不含包裝袋貳個）沒收銷燬；上開包裝袋貳個、行動電話壹支（
含門號0000000000號SIM 卡壹枚）、分裝袋個均沒收；因犯罪
所得之財物新臺幣貳仟伍佰元與「阿俊」連帶沒收，如全部或一
部不能沒收時，以其與「阿俊」之財產連帶抵償之。
    事  實
一、李景元（綽號「黑面」、「阿元」）前因施用第一、二級毒
    品案件，經本院以92年度訴字第2192號判處有期徒刑8 月、
    5 月，應執行有期徒刑1 年確定。又因施用第一、二級毒品
    案件，經本院以94年度訴字第144 號判處有期徒刑10月、7
    月，應執行有期徒刑1 年3 月確定。上開案件經接續執行，
    於民國95年5 月8 日縮刑假釋出監，迄96年2 月12日縮刑期
    滿未經撤銷假釋，其未執行之刑，以已執行論。詎李景元仍
    不知悔改，明知甲基安非他命係毒品危害防制條例所定之第
    二級毒品，不得持有、販賣，竟基於販賣第二級毒品甲基安
    非他命以營利之犯意，每次先以新臺幣（下同）5 、6 千元
    之價格，向真實姓名年籍不詳、綽號「阿俊」之成年男子購
    入第二級毒品甲基安非他命4 公克，除將部分購入之甲基安
    非他命供己施用外（所涉施用毒品罪嫌，另案處理），並於
    如附表二所示之時間，由李景元使用其所有之門號00000000
    00號行動電話，與王信益使用之門號0000000000號行動電話
    聯繫交易毒品事宜後，李景元隨即至如附表二所示之地點，
    交付如附表二所示數量之第二級毒品甲基安非他命予王信益
    ，並約定將王信益應支付如附表二所示之對價，與李景元前
    欠王信益之債務相互扣抵，以此手法，販賣第二級毒品甲基
    安非他命予王信益計4 次。
二、李景元另與「阿俊」共同基於販賣第二級毒品甲基安非他命
    以營利之犯意聯絡，自99年9 月12日12時39分許至同日13時
    18分許，由李景元使用其所有之門號0000000000號行動電話
    ，與曾俊程使用之門號0000000000號行動電話聯繫交易毒品
    事宜後，李景元隨即駕駛機車搭載「阿俊」，至臺北縣三重
    市（現改制為新北市三重區○○○○路附近之「雅格汽車旅
    館」（起訴書誤植為新北市三重區○○○路之「雅閣汽車旅
    館」）前，由李景元將「阿俊」所提供之第二級毒品甲基安
    非他命1 包（約1 公克）交付予曾俊程，並向曾俊程收取2
    千5 百元之對價，以此手法，與「阿俊」共同販賣第二級毒
    品甲基安非他命予曾俊程1 次。
三、因警方循線聲請獲准對李景元上開行動電話門號實施通訊監
    察，嗣於100 年1 月5 日持搜索票至李景元位於新北市○○
    區○○街44巷2 號3 樓之1 執行搜索，扣得第二級毒品甲基
    安非他命2 包（合計淨重0.6620公克，取樣0.0002公克鑑定
    用罄，驗餘合計淨重0.6618公克）及李景元所有、供其聯繫
    販賣第二級毒品甲基安非他命事宜所用之行動電話1 支（含
    門號0000000000號SIM 卡1 枚）、供其預備販賣第二級毒品
    甲基安非他命之分裝袋3 個等物，始偵悉上情。
四、案經新北市政府警察局海山分局報請臺灣板橋地方法院檢察
    署檢察官偵查起訴。
    理  由
一、證據能力部分：按被告以外之人於審判外之言詞或書面陳述
    ，除法律有規定者外，不得作為證據，刑事訴訟法第159 條
    第1 項固定有明文。惟被告以外之人於審判外之陳述，雖不
    符同法第159 條之1 至之4 之規定，而經當事人於審判程序
    同意作為證據，法院審酌該言詞陳述或書面陳述作成時之情
    況，認為適當者，亦得為證據；當事人、代理人或辯護人於
    法院調查證據時，知有第159 條第1 項不得為證據之情形，
    而未於言詞辯論終結前聲明異議者，視為有前項之同意，此
    亦據同法第159 條之5 規定甚明。查本件被告、檢察官、辯
    護人於本院準備程序中均未就證據能力提出爭執，且迄於言
    詞辯論終結前，亦未就本院所調查之證據主張有刑事訴訟法
    第159 條第1 項不得為證據之情形，應認均已同意得作為本
    案之證據。從而，下述證據資料縱有屬傳聞證據，且不符刑
    事訴訟法第159 條之1 至之4 之規定者，經本院審酌各該證
    據資料作成時之一切客觀情況，認無不適當之情事，均認有
    證據能力，合先敘明。
二、經查：
  (一)上揭事實，迭據被告李景元於警詢、偵訊及本院審理時認罪
    不諱（被告雖曾於本院準備程序時辯稱：伊交付甲基安非他
    命1 包給曾俊程，並沒有賺錢，此部分應不構成販賣毒品罪
    云云。惟嗣於本院審理期日，已表明全部認罪，見本院卷第
    78頁反面、第80頁），核與證人王信益於警詢及偵訊時、證
    人曾俊程於警詢、偵訊及本院審理時之證述相合，且有白色
    微黃透明結晶物2 包、行動電話1 支（含門號0000000000號
    SIM 卡1 枚）、分裝袋3 個等物扣案可資佐證，而上開扣案
    之白色微黃透明結晶物2 包，經送鑑驗結果，為第二級毒品
    甲基安非他命無訛，合計淨重0.6620公克，取樣0.0002公克
    鑑定用罄，驗餘合計淨重0.6618公克乙節，亦有交通部民用
    航空局航空醫務中心100 年1 月19日航藥鑑字第1000230 號
    毒品鑑定書1 份在卷可證，此外並有新北市政府警察局海山
    分局搜索扣押筆錄暨扣押物品目錄表、本院99年度聲監續字
    第001059號通訊監察書及通訊監察譯文附卷可稽，足認被告
    之自白確與事實相符，而值採信。
  (二)按毒品危害防制條例所規定之販賣毒品罪，雖未明示以「營
    利之意圖」為其犯罪構成要件，然「販賣」一語，在文義解
    釋上當然已寓含有買賤賣貴而從中取利之意思存在。且從商
    業交易原理與一般社會觀念而言，販賣行為在通常情形下，
    仍係以牟取利益為其活動之主要誘因與目的。因之，以行為
    人在主觀上具有營利之意圖作為販賣毒品罪之成立要件，始
    符合「販賣」之文義解釋。查被告自承每次先以5 、6 千元
    之價格，向真實姓名年籍不詳、綽號「阿俊」之成年男子購
    入第二級毒品甲基安非他命4 公克，除將部分購入之甲基安
    非他命供己施用外，並先後4 次各交付1 公克或0.3 公克之
    甲基安非他命予王信益，約定將王信益應支付之對價3 千元
    或1 千元，與被告前欠王信益之債務相互扣抵（詳如附表二
    所示），則被告顯有買賤賣貴，從中賺取價差，用以抵償其
    積欠之債務，其有營利之意圖甚灼。又被告當時與曾俊程電
    話聯繫，得知曾俊程擬購買第二級毒品甲基安非他命，嗣駕
    駛機車搭載「阿俊」，至約定地點與曾俊程見面，由被告將
    「阿俊」所提供之甲基安非他命交付予曾俊程，並向曾俊程
    收取3 千元之對價等情，亦據被告供承明確。按甲基安非他
    命係毒品危害防制條例所定之第二級毒品，為法律嚴禁之違
    禁物，凡持有、移轉者即足以構成犯罪，且具有一定之交易
    價值，若無特殊情由，行為人倘非牟利，應不致於甘冒刑典
    而介入毒品交易，始符情理。查被告與曾俊程並無交情可言
    ，為曾俊程證述在卷（見本院卷第77頁反面），雙方關係既
    屬生疏，彼此間無特殊情誼，被告大費周章與曾俊程聯繫交
    易事宜，嗣駕駛機車搭載「阿俊」前往見面，並由被告親自
    進行交易，向曾俊程交付毒品並收取對價，衡諸情理，顯非
    單純出於轉讓或幫助曾俊程取得毒品之動機而已，縱令毒品
    來源係來自「阿俊」，嗣被告有將價金交給「阿俊」無訛，
    衡諸一般經驗法則，被告亦必定有朋分若干利益。徵諸被告
    於100 年2 月16日檢察官偵訊時所供：（販賣安非他命1 公
    克賣多少？）…賣給曾俊程1 公克安非他命約2 千5 百元。
    （販賣安非他命獲利為何？）1 千2 百元至1 千7 百元左右
    ，賺到的錢我再買毒品自己吸食。（販賣安非他命至今賺多
    少？）賺到約1 萬元左右，但我都買毒品用掉了。…（有無
    於99年9 月12日13時18分，在三重雅格《筆錄誤植為雅閣》
    汽車旅館前，以2 千5 百元的代價，販賣安非他命給曾俊程
    ？）有，我1 公克的安非他命賺1 千2 百元左右。（是否坦
    承販賣第二級毒品安非他命？）是的，我坦承等語（見偵卷
    第158 、159 頁），更可證明被告確實是基於販毒營利之意
    思而從事交易。申言之，縱令被告當時係向供毒者「阿俊」
    調貨，由「阿俊」提供毒品，並陪同被告前往交易，應認被
    告係與「阿俊」間有販毒營利之犯意聯絡及行為分擔，仍無
    礙其販賣第二級毒品罪之成立。辯護人認被告此部分行為僅
    成立轉讓第二級毒品罪云云，洵不足採。
  (三)綜上所述，本案事證明確，被告先後5 次販賣第二級毒品甲
    基安非他命之犯行，均堪認定。
三、核被告所為，係犯毒品危害防制條例第4 條第2 項之販賣第
    二級毒品罪5 罪。其持有第二級毒品甲基安非他命之行為，
    為販賣之高度行為所吸收，不另論罪。就上揭事實欄第二項
    部分，被告與真實姓名年籍不詳、綽號「阿俊」之成年男子
    間有犯意聯絡及行為分擔，為共同正犯。起訴書認此部分係
    單獨正犯，洵有未洽。所犯上開5 罪，犯意各別，行為互殊
    ，應分論併罰。被告前因施用第一、二級毒品案件，經本院
    以92年度訴字第2192號判處有期徒刑8 月、5 月，應執行有
    期徒刑1 年確定。又因施用第一、二級毒品案件，經本院以
    94年度訴字第144 號判處有期徒刑10月、7 月，應執行有期
    徒刑1 年3 月確定。上開案件經接續執行，於95年5 月8 日
    縮刑假釋出監，迄96年2 月12日縮刑期滿未經撤銷假釋，其
    未執行之刑，以已執行論等情，有臺灣高等法院被告前案紀
    錄表可考，其於有期徒刑執行完畢後5 年以內，故意再犯本
    案有期徒刑以上之上開5 罪，皆為累犯，應依刑法第47條第
    1 項規定加重其刑（惟毒品危害防制條例第4 條第2 項之法
    定刑為無期徒刑部分，依法不得加重）。就上開5 罪，被告
    於偵查及審判中均自白犯罪，依毒品危害防制條例第17條第
    2 項規定均減輕其刑。又被告先後5 次販賣之甲基安非他命
    數量均甚少，每次向買家所收取之對價僅1 千元至3 千元不
    等，然毒品危害防制條例第4 條第2 項之法定刑為無期徒刑
    或7 年以上有期徒刑，得併科新臺幣1 千萬元以下罰金，縱
    依同條例第17條第2 項規定予以減刑，仍屬法重情輕，堪予
    憫恕，均再依刑法第59條規定酌量遞減輕其刑，以求量刑之
    妥適平衡。被告兼有刑之加重及減輕事由，依法先加後減之
    。爰審酌被告自己有施用毒品惡習，應深知毒品殘害人之身
    心健康甚鉅，竟漠視毒品之危害性，為牟一己私利，實施本
    案販賣第二級毒品犯行，危害國民身心健康及社會風氣，進
    而敗壞社會治安，兼衡其犯罪之動機、目的、手段、獲取不
    法利益之數額及犯罪後之態度等一切情狀，分別量處如主文
    所示之刑，並定其應執行刑，以資懲儆。扣案之第二級毒品
    甲基安非他命2 包（合計淨重0.6620公克，取樣0.0002公克
    鑑定用罄，驗餘合計淨重0.6618公克，不含包裝袋2 個），
    為本案查獲之第二級毒品，可供販賣使用，且被告亦供稱如
    有人要買伊會販賣等語（見本院卷第79頁），自應依毒品危
    害防制條例第18條第1 項前段沒收銷燬。上開包裝袋2 個、
    行動電話手機1 支（含門號0000000000號SIM 卡1 枚）、分
    裝袋3 個，則均為被告所有，其中包裝袋2 個係供分裝毒品
    防止受潮、行動電話係供聯繫交易毒品事宜以實行本案販賣
    第二級毒品罪所用，而分裝袋3 個則係供預備販賣第二級毒
    品罪所用之物，均與本案販賣第二級毒品有所關連，爰依毒
    品危害防制條例第19條第1 項（上開包裝袋2 個、行動電話
    1 支部分）、刑法第38條第1 項第2 款規定（分裝袋3 個部
    分）沒收之。又被告交付第二級毒品甲基安非他命予曾俊程
    ，向曾俊程所收取之對價2 千5 百元，係其與「阿俊」共同
    犯本案販賣第二級毒品罪所得之財物，雖未扣案，依毒品危
    害防制條例第19條第1 項規定，仍應諭知連帶沒收，如全部
    或一部不能沒收時，以其與「阿俊」之財產連帶抵償之。而
    被告先後4 次販賣第二級毒品甲基安非他命予王信益，均係
    獲得債務抵消之不法利益，並未取得現實「財物」，洵與毒
    品危害防制條例第19條第1 項所定沒收要件不合。至於本案
    查獲時扣得之第一級毒品海洛因1 包（淨重0.1120公克，取
    樣0.0020公克鑑定用罄，驗餘淨重0.1100公克），查無證據
    足認與本案有何關聯，爰不於本案處理之，附此敘明。
據上論斷，應依刑事訴訟法第299 條第1 項前段，毒品危害防制
條例第4 條第2 項、第17條第2 項、第18條第1 項前段、第19條
第1 項，刑法第11條前段、第28條、第47條第1 項、第59條、第
38條第1 項第2 款，第51條第5 款、第9 款，判決如主文。
本案經檢察官陳旭華到庭執行職務。
中    華    民    國   100    年    5     月    19    日
                  刑事第九庭    審判長法  官  李幼
                                      法  官  鄭凱文
                                      法  官  朱嘉川
以上正本證明與原本無異。
如不服本判決應於收受送達後10日內向本院提出上訴書狀，並應
敘述具體理由；其未敘述上訴理由者，應於上訴期間屆滿後20日
內向本院補提理由書（均須按他造當事人之人數附繕本）「切勿
逕送上級法院」。
                                      書記官  林伶芳
中    華    民    國   100    年    5     月    20    日
附錄本案論罪科刑法條全文：
毒品危害防制條例第4 條：
製造、運輸、販賣第一級毒品者，處死刑或無期徒刑；處無期徒
刑者，得併科新臺幣2 千萬元以下罰金。
製造、運輸、販賣第二級毒品者，處無期徒刑或7 年以上有期徒
刑，得併科新臺幣1 千萬元以下罰金。
製造、運輸、販賣第三級毒品者，處5 年以上有期徒刑，得併科
新臺幣7 百萬元以下罰金。
製造、運輸、販賣第四級毒品者，處3 年以上10年以下有期徒刑
，得併科新臺幣3 百萬元以下罰金。
製造、運輸、販賣專供製造或施用毒品之器具者，處1 年以上7
年以下有期徒刑，得併科新臺幣1 百萬元以下罰金。
前五項之未遂犯罰之。
附表一：
┌──┬───────┬────────┬────────────┬──────┐
│編號│罪名          │處刑            │ 沒收                   │備註        │
├──┼───────┼────────┼────────────┼──────┤
│一  │販賣第二級毒品│有期徒刑貳年貳月│扣案之第二級毒品甲基安非│事實欄第一項│
│    │              │                │他命貳包（驗餘合計淨重零│附表二編號一│
│    │              │                │點陸陸壹捌公克，不含包裝│            │
│    │              │                │袋貳個）沒收銷燬；上開包│            │
│    │              │                │裝袋貳個、行動電話壹支（│            │
│    │              │                │含門號0000000000號SIM 卡│            │
│    │              │                │壹枚）、分裝袋個均沒收│            │
├──┼───────┼────────┼────────────┼──────┤
│二  │販賣第二級毒品│有期徒刑貳年貳月│扣案之第二級毒品甲基安非│事實欄第一項│
│    │              │                │他命貳包（驗餘合計淨重零│附表二編號二│
│    │              │                │點陸陸壹捌公克，不含包裝│            │
│    │              │                │袋貳個）沒收銷燬；上開包│            │
│    │              │                │裝袋貳個、行動電話壹支（│            │
│    │              │                │含門號0000000000號SIM 卡│            │
│    │              │                │壹枚）、分裝袋個均沒收│            │
├──┼───────┼────────┼────────────┼──────┤
│三  │販賣第二級毒品│有期徒刑貳年    │扣案之第二級毒品甲基安非│事實欄第一項│
│    │              │                │他命貳包（驗餘合計淨重零│附表二編號三│
│    │              │                │點陸陸壹捌公克，不含包裝│            │
│    │              │                │袋貳個）沒收銷燬；上開包│            │
│    │              │                │裝袋貳個、行動電話壹支（│            │
│    │              │                │含門號0000000000號SIM 卡│            │
│    │              │                │壹枚）、分裝袋個均沒收│            │
├──┼───────┼────────┼────────────┼──────┤
│四  │販賣第二級毒品│有期徒刑貳年貳月│扣案之第二級毒品甲基安非│事實欄第一項│
│    │              │                │他命貳包（驗餘合計淨重零│附表二編號四│
│    │              │                │點陸陸壹捌公克，不含包裝│            │
│    │              │                │袋貳個）沒收銷燬；上開包│            │
│    │              │                │裝袋貳個、行動電話壹支（│            │
│    │              │                │含門號0000000000號SIM 卡│            │
│    │              │                │壹枚）、分裝袋個均沒收│            │
├──┼───────┼────────┼────────────┼──────┤
│五  │共同販賣第二級│有期徒刑貳年貳月│扣案之第二級毒品甲基安非│事實欄第二項│
│    │毒品          │                │他命貳包（驗餘合計淨重零│            │
│    │              │                │點陸陸壹捌公克，不含包裝│            │
│    │              │                │袋貳個）沒收銷燬；上開包│            │
│    │              │                │裝袋貳個、行動電話壹支（│            │
│    │              │                │含門號0000000000號SIM 卡│            │
│    │              │                │壹枚）、分裝袋個均沒收│            │
│    │              │                │；因犯罪所得之財物新臺幣│            │
│    │              │                │貳仟伍佰元與「阿俊」連帶│            │
│    │              │                │沒收，如全部或一部不能沒│            │
│    │              │                │收時，以其與「阿俊」之財│            │
│    │              │                │產連帶抵償之            │            │
└──┴───────┴────────┴────────────┴──────┘
附表二：
┌──┬─────┬───────┬────────┬───┐
│編號│時間      │地點          │交付毒品之數量  │對價  │
├──┼─────┼───────┼────────┼───┤
│一  │99年9 月20│王信益位於臺北│甲基安非他命1 包│3 千元│
│    │日21時23分│縣樹林市（現改│（約1 公克）    │      │
│    │許、同時24│制為新北市樹林│                │      │
│    │分許、同時│區○○○路283 │                │      │
│    │25分許    │號6 樓之5 住處│                │      │
├──┼─────┼───────┼────────┼───┤
│二  │99年9 月25│同上          │甲基安非他命1 包│3 千元│
│    │日21時3 分│              │（約1 公克）    │      │
│    │許、同時40│              │                │      │
│    │分許      │              │                │      │
│    │          │              │                │      │
├──┼─────┼───────┼────────┼───┤
│三  │99年10月2 │李景元位於臺北│甲基安非他命1 包│1 千元│
│    │日15時7 分│縣三重市（現改│（約0.3 公克）  │      │
│    │許、同時13│制為新北市三重│                │      │
│    │分許      │區○○○街44巷│                │      │
│    │          │2號3樓住處樓下│                │      │
├──┼─────┼───────┼────────┼───┤
│四  │99年11月20│王信益位於臺北│甲基安非他命1 包│3 千元│
│    │日21時18分│縣樹林市（現改│（約1 公克）    │      │
│    │許、同時48│制為新北市樹林│                │      │
│    │分許（起訴│區○○○路283 │                │      │
│    │書誤植為15│號6 樓之5 住處│                │      │
│    │時48分許）│              │                │      │
└──┴─────┴───────┴────────┴───┘